最高法院民事裁定　　　　　　　　　　　　　　　九十一年度台上字第一二三二號
　　上　訴　人　空軍柒陸陸柒部隊（即原空軍捌柒貳伍部隊）
　　法定代理人　李鴻禧
　　訴訟代理人　李泰宏律師
　　被 上訴 人　行政院國軍退除役官兵輔導委員會高雄榮民技術勞務中心
　　法定代理人　賴曉萍
　　訴訟代理人　湯阿根律師
　　　　　　　　李昌明律師
右當事人間請求給付工程款事件，上訴人對於中華民國八十九年九月十一日台灣高等
法院花蓮分院第二審判決（八十九年度重上字第九七號），提起上訴，本院裁定如左
：
    主  文
上訴駁回。
第三審訴訟費用由上訴人負擔。
    理  由
查被上訴人之法定代理人，已於本件上訴第三審後之民國八十九年十一月二十三日變
更為賴曉萍，茲據其提出行政院國軍退除役官兵輔導委員會函影本一份為證，並聲明
承受訴訟，經核尚無不合，應予准許，合先說明。
次按對於第二審判決上訴，非以其違背法令為理由，不得為之。又提起上訴，上訴狀
內應記載上訴理由，表明原判決所違背之法令及其具體內容，暨依訴訟資料合於該違
背法令之具體事實，民事訴訟法第四百六十七條、第四百七十條第二項定有明文。而
依同法第四百六十八條規定，判決不適用法規或適用不當者，為違背法令；依同法第
四百六十九條規定，判決有該條所列各款情形之一者，為當然違背法令。是當事人提
起上訴，如依民事訴訟法第四百六十八條規定，以第二審判決有不適用法規或適用法
規不當為理由時，其上訴狀或理由書應表明該判決所違背之法令條項，或有關判例、
解釋之字號，或成文法以外之習慣或法理等及其具體內容，暨係依何訴訟資料合於該
違背法令之具體事實；如以民事訴訟法第四百六十九條所列各款情形為理由時，其上
訴狀或理由書應表明該判決有合於各該條款規定情形之具體內容，及係依何訴訟資料
合於該違背法令之具體事實。上訴狀或理由書如未依上述方式表明，或其所表明者顯
與上開法條規定不合時，即難認為已合法表明上訴理由，其上訴自非合法。本件上訴
人對第二審判決提起上訴，雖以該判決有不備理由或理由矛盾暨酌減違約金顯違比例
原則等違背法令為由，惟核其上訴理由狀所載內容，仍屬就原審取捨證據、認定事實
之職權行使，及依職權酌減違約金，暨其他與判決結果不生影響之理由，指摘原判決
不當，並就原審本於上開職權之行使所論斷：本件工程總價為新台幣（下同）四千三
百七十七萬四千五百元，依約定逾期違約金高達一千四百三十五萬八千二百元，占工
程總價百分之三十二‧八，顯然過高，斟酌系爭工程係將台東基地供電系統，易為供
電改壓電纜地下化，被上訴人雖遲延完工，但未導致上訴人無法供電或其他具體不可
彌補之損害並衡諸被上訴人如期完工，上訴人所得享受之利益暨內政部營建署函附之
營建契約範本所定之逾期罰款以每日最高不超過結算總價十分之一之標準，認系爭違
約金應酌減為四百三十七萬七千四百五十元為適當。從而，被上訴人訴請上訴人給付
本件工程款，扣除上訴人主張抵銷之四百三十七萬七千四百五十元本息外，餘額即一
千零十六萬五千二百十四元本息，即屬正當，應予准許等情，泛言謂為違法，而非表
明該判決所違背之法令及其具體內容，暨依訴訟資料合於該違背法令之具體事實，難
認其已合法表明上訴理由。依首揭說明，應認其上訴為不合法。
據上論結，本件上訴為不合法。依民事訴訟法第四百八十一條、第四百四十四條第一
項、第九十五條、第七十八條，裁定如主文。
中      華      民      國    九十一    年      六      月    二十七    日
                              最高法院民事第五庭
                                  審判長法官  朱  錦  娟
                                        法官  顏  南  全
                                        法官  蘇  達  志
                                        法官  許  澍  林
                                        法官  葉  勝  利
      右正本證明與原本無異
                                              書  記  官
中      華      民      國    九十一    年      七      月      十      日
